臺灣士林地方法院民事簡易判決
                                   111年度士簡字第559號
原      告  李太原
被      告  翁湘淳
訴訟代理人  陳重光
上列當事人間請求侵權行為損害賠償事件，於中華民國111年6月
1日言詞辯論終結，本院判決如下︰
    主  文
被告應給付原告新臺幣壹拾壹萬捌仟肆佰肆拾陸元。
原告其餘之訴駁回。
訴訟費用新臺幣貳仟肆佰參拾元，其中新臺幣壹仟貳佰壹拾伍
元由被告負擔，其餘新臺幣壹仟貳佰壹拾伍元由原告負擔。
本判決原告勝訴部分得假執行。
    事實及理由
一、原告主張：
　㈠被告於民國110年12月7日18時4分許，駕駛車牌號碼000-0000
    號自用小客車，行經臺北市○○區○○路0段○00號停車格時，因
    駕駛不慎之過失，致與原告駕駛，訴外人金津交通股份有限
    公司（下稱金津交通公司）所有之車牌號碼000-0000號營業
    小客車（下稱系爭車輛）發生碰撞，造成系爭車輛受損，原
    告因本件交通事故受有修車11日又5小時無法營業之損失新
    臺幣（下同）83,522元，另支出由住家往返修車廠及往返市
    區搭乘計程車之代步交通費用分別為2,014元及5,700元，且
    系爭車輛減損價值13萬元，原告並支出系爭車輛必要修復費
    用1,320元（其中含工資：800元、零件：520元）、車輛減
    損價值鑑定費4,000元及訴訟費用2,430元，總計請求被告賠
    償共228,986元（83,522＋2,014＋5,700＋130,000＋1,320＋4,00
    0＋2,430＝228,986）。系爭車輛之車主金津交通公司已將其
    對被告之上開損害賠償請求權讓與原告，為此爰依民法第18
    4條第1項前段、第196條及第191條之2前項之規定及債權讓
    與之法律關係起訴請求賠償原告之損失，並聲明：被告應給
    付原告228,986元。
　㈡對被告抗辯之陳述：
  ⑴原告並非從事路招、排班攬客之小黃計程車，而是使用網路U
    BER APP預約，電子支付之多元計程車，乘客將車資給予優
    酷國際有限公司，該公司以週為單位發薪，全部營業收入扣
    除相關服務費20%並開立發票後，於次週將80%車資收入轉入
    原告帳戶。
　⑵系爭車輛為原告營業用車輛，是原告每日生活通勤必需品，
    原告獨居於淡水山上偏遠地區之集合住宅，山上無任何可供
    生活飲食之店鋪，原告每日需往返市區方可正常生活飲食，
    因此請熟識之計程車司機每日專程接送往返各1次。
　⑶系爭車輛於110年12月7日受損，因系爭車輛後車尾損壞已無
    法上鎖，為避免招受其他損失，當晚即將系爭車輛移往北投
    TOYOTA停放並等待隔日估價，故110年12月7日19點至24點無
    法營業計5小時。因系爭車輛靠行之車行告知盡量降低維修
    費用，原告於110年12月8日將車取出並自行駕駛系爭車輛移
    往與車行有簽約之五股和運整備中心估價維修至110年12月1
    7日，共10日，原告於110年12月17日取車後發現系爭車輛備
    胎室及右後底板修復有瑕疵，於110年12月20日上午再將系
    爭車輛開往該廠進行備胎室修復，為期1日，以上共計維修1
    1日又5小時。
二、被告則以：
　㈠被告對於110年12月7日18時4分在臺北市○○區○○路0段○00號停
    車格處因車禍致原告系爭車輛損壞之侵權行為事實不爭執。
　㈡對於原告請求營業損失83,522元部分，參酌交通部統計處109
    年10月編印之計程車營運狀況調查報告，108年度臺北市地
    區計程車駕駛人每月營業收入47,739元，扣除相關營業支出
    20,477元，平均每月淨收入27,262元，再依原告提出之修復
    工期共計10日之證明，原告因修車期間無法駕車營業所受損
    失應為6,605元。而由住家往返修車廠搭乘計程車之代步交
    通費用2,014元部分，應扣除非必要支出之110年12月7日北
    投TOYOTA到淡水住家之315元及同年12月20日和運五股往返
    北投之381元與420元，原告僅得請求898元，另110年12月8
    日至17日由住家往返市區搭乘計程車之代步交通費用5,700
    元部分，非必要支出，應無理由。
　㈢關於系爭車輛減損價值13萬元部分，依原告提供台灣區汽車
    修理工業同業公會函，價值減損為7萬元，又系爭車輛之維
    修金額為68,460元，除依民法第196條賠償外，另適用民法
    第216之1條規定，應將價值減損7萬元扣除維修金額68,460
    元，原告僅得請求1,540元。
　㈣而原告請求系爭車輛必要修復費用1,320元（其中含工資：80
    0元、零件：520元）部分，因系爭車輛係108年2月出廠，至
    發生車禍日110年12月7日止，已使用2年10個月，零件扣除
    折舊後之修復費用估定為347元，加上工資800元，合計應為
    1,147元。另對原告請求之車輛減損價值鑑定費4,000元不爭
    執等語，資為抗辯。並聲明：原告之訴駁回。
三、得心證之理由：　
　㈠原告主張被告於上開時、地，駕車與訴外人金津交通股份有
    限公司所有、原告所駕駛之系爭車輛發生車禍，造成系爭車
    輛受有損害等事實，為兩造所不爭執，有本院依職權調取之
    道路交通事故現場圖、A3類道路交通事故調查紀錄表、當事
    人登記聯單、現場照片，及原告提出之行車執照、債權讓與
    契約暨通知書、道路交通事故當事人登記聯單、存證信函、
    估價單、國都汽車服務明細表、證明書、車損照片、統一發
    票、計程車車資說明、計程車運價證明、系爭車輛進廠維修
    天數及12月份營業收入說明、優酷國際有限公司Q TAXI車隊
    車資證明、台灣區汽車修理工業同業公會函、初步分析研判
    表、現場圖、現場照片等件附卷可稽，堪認原告前開主張為
    真實。
  ㈡按因故意或過失，不法侵害他人之權利者，負損害賠償責任
    ；汽車、機車或其他非依軌道行駛之動力車輛，在使用中加
    損害於他人者，駕駛人應賠償因此所生之損害；不法毀損他
    人之物者，被害人得請求賠償其物因毀損所減少之價額，民
    法第184條第1項前段、第191條之2前項、第196條分別定有
    明文。本件被告因駕駛不慎之過失，致與原告駕駛之系爭車
    輛發生碰撞，造成系爭車輛受損，被告對原告此侵權行為，
    自應負損害賠償責任，茲就原告請求損害賠償之金額分述如
    下：
  ⑴原告請求營業損失83,522元部分：
  ①按損害賠償，除法律另有規定或契約另有訂定外，應以填補
    債權人所受損害及所失利益為限。依通常情形，或依已定之
    計劃、設備或其他特別情事，可得預期之利益，視為所失利
    益，民法第216條定有明文。再按民法第216條第1項所謂所
    受損害，即現存財產因損害事實之發生而被減少，屬於積極
    的損害。所謂所失利益，即新財產之取得，因損害事實之發
    生而受妨害，屬於消極的損害，最高法院48年臺上第1934號
    判決意旨可資參照。
  ②本件原告主張系爭車輛受損之修車期間共計11日又5小時，其
    受有營業損失83,522元等語，業據提出證明書及優酷國際有
    限公司Q-TAXI車隊車資證明表等為證。經查，依原告所提出
    之證明書僅能證明系爭車輛因受損計有10日修復期間不能營
    業之事實，原告主張除前述10日外，另有1日又5小時不能營
    業乙節，尚乏依據；又依原告所提出110年1月至11月優酷國
    際有限公司Q-TAXI車隊車資證明表，可知系爭車輛於事故前
    3個月即110年9至11月營收分別為132,777元（營業天數26日
    ）、144,183元（營業天數26日）、133,526元（營業天數25
    日），堪認其每日平均營收為5,331元（記算式：（132,777
    ＋144,183＋133,526）÷（26日＋26日＋25日）＝5,331，元以下
    四捨五入），然原告於該不能營業之期間內亦同時免於油資
    及車輛保養等成本支出，自亦減省營業成本，故扣除系爭車
    輛之營業支出等成本後，始為原告所受營業損失。本院審酌
    依110年度營利事業各業擴大書審純益率、所得額及同業利
    潤標準關於計程車客運業之費用率為20%，則於扣除營業成
    本後，原告每日所受營業所得損失應為4,265元（計算式：5
    ,331×80%＝4,265，元以下四捨五入）。至被告雖抗辯應以交
    通部統計處108年計程車營運狀況調查結果統計表計算原告
    之營業損失等情，然原告已就其事故前3個月實際收入提出
    證明，且有關計程車營業人每日營業收入，本涉及其營業之
    時間、路段、路途之長短及載客之多寡等因素，應以原告實
    際收入明細核算其平均每日營業收入，更能貼近真實，故被
    告所辯，礙難憑採。準此，原告得請求被告賠償之系爭車輛
    維修期間所受營業損失應為42,650元（計算式：4,265×10＝4
    2,650），逾此部分之請求，則屬無據。
　⑵由住家往返修車廠及往返市區搭乘計程車之代步交通費用分
    別為2,014元及5,700元部分：　
　①原告主張其於系爭車輛維修期間由住家往返修車廠支出代步
    交通費用2,014元之事實，有提出計程車車資說明1份為證，
    被告對原告請求110年12月8日及12月17日共計898元之代步
    交通費用不爭執，且依原告提出之證明書，可證系爭車輛修
    復期間係自110年12月8日至同年12月17日，是原告請求被告
    給付系爭車輛維修期間由住家往返修車廠支出代步交通費用
    共898元（計算式：99＋380＋419＝898），應予准許，逾此範
    圍即屬無據，不應准許。
　②至於原告主張其於系爭車輛維修期間由住家往返市區支出代
    步交通費用5,700元部分，被告則以110年12月8日至17日由
    住家往返市區搭乘計程車之代步交通費用5,700元部分，非
    必要支出等語抗辯。本院考量原告僅提出計程車運價證明，
    然此並無法證明，原告於系爭車輛維修期間因無法使用而有
    支出代步交通費用之必要，故原告此部分主張，並無理由。
　⑶系爭車輛減損價值13萬元及車輛減損價值鑑定費4,000元部分
    ：
　①原告雖主張系爭車輛因本件事故修復後交易價值減損損失為1
    3萬元乙情，然依原告提出之台灣區汽車修理工業同業公會1
    10年12月16日台區汽工（宗）字第110431號函記載：「說明
    ：……該系爭車於2021年12月份未發生事故前在正常車況下之
    價值約為新台幣52萬元，於發生事故修復後之價值約為新台
    幣45萬，減損價值約為新台幣7萬元」等語，可認系爭車輛
    於修復後仍因本件事故致有市價貶損7萬元之損害，是原告
    請求被告應賠償系爭車輛因本件事故受損經修復後所減少之
    交易價值7萬元為有理由，逾此範圍即屬無據，不應准許。
    被告另抗辯車價減損金額應扣除維修金額68,460元，然維修
    費係維修所需費用，與事故前或後之價值無涉，尚難以此作
    為判定客觀價值之基準，故被告上開抗辯自難採認。
　②另原告主張受有車輛減損價值鑑定費4,000元之損害部分，業
    據提出台灣區汽車修理工業同業公會開立之統一發票為證，
    且為被告所不爭執。按鑑定費倘係原告為證明損害發生及其
    範圍所必要之費用，即屬損害之一部分，應得請求賠償（最
    高法院92年度台上字第2558號判決意旨參照），是該鑑定費
    用雖非被告過失侵權行為所致之直接損害，惟此係原告證明
    損害之發生及範圍所支出之費用，且鑑定之結果並經本院作
    為裁判之基礎，自應納為被告所致損害之一部，而容許原告
    請求賠償，是原告請求鑑定費用4,000元，亦應准許。
　⑷系爭車輛修復費用1,320元及訴訟費用2,430元部分：
　①本件被告因過失侵害訴外人即車主金津交通公司對於系爭車
    輛之所有權，致金津交通公司受有相當於系爭車輛修復費用
    之減損價額損害，金津交通公司並將其損害賠償請求債權讓
    與原告，故原告請求被告負上開侵權行為損害賠償責任，應
    屬有據。原告主張其因系爭車禍支付系爭車輛修復費用1,32
    0元（其中含工資：800元、零件：520元）之事實，業已提
    出收據及統一發票各1紙為據。惟查，系爭車輛係108年2月
    出廠，有該車行照影本附卷可稽，而系爭車輛之修復費用為
    1,320元（其中含工資：800元、零件：520元），衡以本件
    車輛有關零件部分之修復，既以新零件更換被損害之舊零件
    ，則在計算損害賠償額時，自應將零件折舊部分予以扣除（
    最高法院77年5月17日第9次民事庭會議決議參照），而依行
    政院所發佈之固定資產耐用年數表及固定資產折舊率表，運
    輸業用營業小客車之耐用年數為4年，依定率遞減法每年折
    舊千分之438，參酌營利事業所得稅查核準則第95條第6項規
    定，固定資產提列折舊採用平均法、定率遞減法或年數合計
    法者，以1年為計算單位；其使用期間未滿1年者，按實際使
    用之月數相當於全年之比例計算之；不滿1月者，以月計。
    系爭車輛自出廠日108年2月起至發生車禍日110年12月7日止
    ，已使用2年11個月，據此，該車扣除折舊後之零件材料費
    為98元（計算方式如附表），再加上工資800元，原告得向
    被告請求之車輛修復費用應為898元（即98＋800＝898）。
　②至原告請求賠償訴訟費用2,430元部分，因依民事訴訟法第87
    條第1項之規定，法院為終局判決時，即應逕依職權為訴訟
    費用之裁判，此無待當事人之聲請，原告聲明請求被告給付
    其所繳納之裁判費2,430元，即無必要，應予駁回。
  ㈢綜上所述，原告請求被告賠償本件被告駕車過失所受損害118
    ,446元（即42,650＋898＋70,000＋4,000＋898＝118,446），核
    屬依法有據，應予准許。　　　
四、從而，原告依民法第184條第1項前段、第196條及第191條之
    2前項之規定及債權讓與之法律關係，訴請被告應給付原告1
    18,446元，為有理由，應予准許，逾此部分之請求，為無理
    由，應予駁回。
五、本件事證已臻明確，兩造其餘攻擊防禦方法及所提證據資料
    ，核與本件判決所得心證及結果均不生影響，毋庸逐一論述
    ，附此敘明。　　
六、本件係就民事訴訟法第427條第1項適用簡易程序所為被告部
    分敗訴之判決，依同法第389條第1項第3款規定，應依職權
    就原告勝訴部分宣告假執行，並依職權確定訴訟費用額為2,
    430元（第一審裁判費），由被告負擔1,215元，其餘1,215
    元由原告負擔。
中　　華　　民　　國　　111 　年　　6 　　月　　22　　日
                  士林簡易庭法  官  莊明達
上列正本係照原本作成。
如不服本判決，應於判決送達後20日內，向本院提出上訴狀並應
記載上訴理由，如於本判決宣示後送達前提起上訴者，應於判決
送達後20日內補提上訴理由書（須附繕本）。
中　　華　　民　　國　　111 　年　　6 　　月　　22　　日
                            書記官  王淳平 　
附表
折舊時間           金額
第1年折舊值        520×0.438=228
第1年折舊後價值    520-228=292
第2年折舊值        292×0.438=128
第2年折舊後價值    292-128=164
第3年折舊值        164×0.438×(11/12)=66
第3年折舊後價值    164-66=98